臺灣高等法院臺南分院刑事判決　　　　 94年度上訴字第494號
上　訴　人
即　被　告　乙○○
選任辯護人　吳宏輝　律師
上列上訴人因毒品危害防制條例案件，不服臺灣嘉義地方法院94
年度訴字第30號中華民國94年4月28日第一審判決（起訴案號：
臺灣嘉義地方法院檢察署93年度偵字第6439號），提起上訴，本
院判決如下
    主  文
原判決撤銷。
乙○○連續販賣第一級毒品，處有期徒刑拾年，扣案之第一級毒
品海洛因壹包（淨重零點零捌公克）沒收銷燬之，前開毒品外包
裝壹個、統一發票壹張及行動電話壹具（摩托羅拉牌，內含0000
000000號SIM卡壹張）均沒收，販毒所得新台幣壹仟伍佰元沒收
，如全部或一部不能沒收時，以其財產抵償之。
    事  實
一、乙○○於民國（下同）93年間曾犯違反毒品危害防制條例之
    持有、轉讓第一級毒品海洛因罪，經臺灣嘉義地方法院分別
    判處有期徒刑三月、八月，定應執行刑十月，並宣告緩刑五
    年，於93年4月29日確定。在緩刑期間，竟不知警惕自省，
    悔改向善，復基於意圖營利販賣第一級毒品海洛因之概括犯
    意，於93年10月中旬某日起至同年11月2日上午8時許止，由
    乙○○以其所有0000000000號行動電話與甲○○聯絡，經甲
    ○○告知需用海洛因毒品時，乙○○即利用其上午出外買菜
    之時間，騎乘機車前往甲○○擺設豬肉攤之嘉義市南田市場
    附近雙方約定之地點，每次交付價值新台幣（以下同）500
    元之海洛因毒品，迄93年11月2日前，甲○○已向乙○○購
    買價值500元之第一級毒品海洛因2次，並欠款1.000元未還
    。嗣因警方於93年11月1日據報持臺灣嘉義地方法院核發之
    搜索票對甲○○進行搜索，查獲其施用第一級毒品犯行，甲
    ○○主動表示毒品購自乙○○，願與警方合作查緝，適乙○
    ○於93年11月2日上午8時11分許，又以其所有0000000000
    號行動電話與甲○○所持用之0000000000號行動電話聯絡，
    是否購買毒品，甲○○對乙○○佯稱：需500元之海洛因毒
    品，雙方約定在嘉義市國光新村95號前交易，甲○○並允償
    還前所積欠之購買毒品款項1.000元，聯絡畢，甲○○隨即
    以電話通知嘉義縣警察局刑警隊警員楊金霖，並由甲○○騎
    乘機車在前，楊金霖騎乘機車尾隨在後，同往約定地點，至
    該處時，甲○○即交付現金1.500元予騎乘機車前來之乙○
    ○，乙○○於取得現款後，將以統一發票捲成長條狀包裹之
    海洛因毒品一包（淨重0.08公克、包裝重0.16公克）丟入甲
    ○○機車前方置物籃中，經警員楊金霖當場緝獲，除在乙○
    ○手中扣得甲○○交付之現金1.500元外，並在現場扣得第
    一級毒品海洛因1包，及乙○○所有供包裹毒品所用之統一
    發票1張、乙○○上開供聯絡用之行動電話1具（內含000000
    0000號SIM卡1張）。
二、案經嘉義縣警察局移請臺灣嘉義地方法院檢察署檢察官偵查
    後，聲請簡易判決處刑，本院改依通常程序審理。
    理  由
一、訊據上訴人即被告乙○○固不否認於93年11月2日上午8時11
    分許，以其所有0000000000號行動電話與甲○○所持用之00
    00000000號行動電話聯絡，約於嘉義市國光新村95號前見面
    ，並於現場查獲第一級毒品海洛因1包、甲○○交付之現金1
　　.500元及以前曾借給甲○○第一級毒品海洛因2次，惟否認
　　有販賣第一級毒品海洛因之犯行，辯稱：伊因身體不適而施
    用第一級毒品海洛因，所攜帶之第一級毒品海洛因是自行施
    用並非販賣，至甲○○因毒癮發作，而向伊借用第一級毒品
    海洛因施用，嗣自行購後再還伊，至現金1.500元現金係甲
    ○○向伊借用償還，絕無販賣等語。
二、查被告確於93年11月2日上午8時11分許，主動以0000000000
    號行動電話與持0000000000號行動電話之甲○○聯絡，約定
    在嘉義市國光新村95號前進行海洛因交易，雙方依約騎乘機
    車到場後，被告將外裹統一發票之價值500元海洛因一包丟
    入甲○○機車前置物籃中，另甲○○將前所積欠之購毒款項
    1.000元及該次之購毒款項500元交付被告，經尾隨之員警楊
    金霖當場查獲，並在甲○○機車置物籃內扣得海洛因毒品一
    包，在被告手上扣得現金1.500元之事實，業據甲○○於警
    訊供稱：「當場逮捕之乙○○，經我當面指認，確實是販賣
    毒品給我之女子無誤」、「警方在現場乙○○身上所查扣之
    現金1.500元，其中1.000元是先前我欠乙○○的購毒款項，
    500元是今日購毒的款項，在我所騎機車前置物籃內所查獲
    以統一發票包裹毛重0.2公克海洛因，是乙○○交易給我的
    毒品」（詳警卷第9頁、第10頁），偵查中亦稱：「向乙○
    ○購買毒品是綽號龍哥介紹的」、「都是乙○○打電話問我
    要不要毒品」、「每次買500元」（詳偵查卷第25頁、第26
    頁），核與證人即現場查獲之警員楊金霖於原審審理時所述
    查緝之情形大致相符（詳卷第40頁至第46頁），並有被告持
    用之0000000000號行動電話通聯紀錄一份、被告包裝毒品用
    之統一發票一紙在卷可稽（附於偵卷第30至40頁），另由被
    告攜往現場，在甲○○騎乘之機車前方置物籃扣得之疑似海
    洛因毒品一包，經送驗之結果，成分確為第一級毒品海洛因
    （淨重0.08公克，包裝重0.16公克），復有法務部調查局93
    年12月9日調科壹字第180001904號鑑定通知書一份在卷可查
    （附於偵卷第41頁），則被告販賣第一級海洛因毒品予證人
    甲○○之犯行，應可認定。
三、被告雖否認販賣第一級海洛因毒品予甲○○，並以前詞置辯
    ，而甲○○於原審及本院審理時亦附和被告之辯解，改證稱
    ：其向被告要毒品吸食，並未支付金錢，警訊、偵查中所為
    之證言不實云云惟查：
    （一）法院於審理案件時，為使法官憑其直接審理及言詞審
          理中有關人員之陳述所獲得之態度證據，以形成正確
          之心證，固於刑事訴訟法第159條第1項規定，被告以
          外之人於審判外之言詞或書面陳述，除法律有規定者
          外，不得作為證據，然其究非完全認為被告以外之人
          審判外之陳述，均不具證據能力，因此，同法第159
          條之1規定，被告以外之人於審判外向法官所為之陳
          述，得為證據；被告以外之人於偵查中向檢察官所為
          之陳述，除顯有不可信之情況外，得為證據；另同法
          第159條之2規定，被告以外之人於檢察事務官、司法
          警察官或司法警察調查中所為之陳述，與審判中不符
          時，其先前之陳述具有較可信之特別狀況，且為證明
          犯罪事實存否所必要者，得為證據。因此，證人於檢
          察官偵查或警訊所為之證詞，如有上述刑事訴訟法第
          159條之1第2項、第159條之2之情形時，仍得為證據
          。查本件甲○○於警訊、偵查時所為之證詞，被告及
          其辯護人於原審準備程序時均未爭執其證據能力（詳
          原審卷18頁），而甲○○亦經原審進行交互詰問，踐
          行合法證據調查程序，予被告詰問證人之機會，因此
          ，甲○○警訊、偵查中所為之證詞，若合於刑事訴訟
          法第159條之2、第159條之3得為證據之要件時，仍得
          據為被告論罪科刑之依據，被告辯護人辯稱：甲○○
          警訊證詞係傳聞證據，不具證據能力，顯有誤會，核
          先敘明。
    （二）甲○○係於93年11月1日為警持搜索票至其位於嘉義
          市○○街76巷11弄20號住處搜索，未經扣得任何毒品
          或相關證物，嗣甲○○始自行至嘉義縣警察局刑警隊
          向警員楊金霖自白吸毒犯行，並主動配合警方查緝購
          買毒品來源一節，業據甲○○於警訊時證述甚詳（見
          警卷第7-8頁），且證人楊金霖到庭證稱：因為宋志
          鴻父母懷疑他吸毒，所以出面檢舉，後來去搜索，跟
          他說吸毒不好，請他配合辦案，他說他想戒掉，進而
          供出被告等語（詳原審卷第41頁），足見警方至宋志
          鴻上址住處搜索時，並未搜得任何毒品，欠缺偵辦宋
          志鴻販毒之證據，自無從以此威脅甲○○之必要，且
          依據上開被告通聯紀錄，在93年11月1日下午1時10分
          許被告主動至嘉義縣警察局刑警隊說明完畢後，宋志
          鴻與被告間並未出現任何通聯，直至被告於93年11月
          2日上午8時11分許，始主動聯絡甲○○，甲○○再通
          知警員楊金霖至上述地點查獲被告，此除據證人楊金
          霖證述在卷（詳原審卷第42頁）外，並有通聯紀錄一
          份在卷可查（附於偵查卷第39頁至第40頁），故警員
          在甲○○主動到案後，並未要求甲○○向其購買毒品
          者聯絡，直至翌日被告主動與甲○○聯絡後，甲○○
          始聯絡證人楊金霖前往查緝，益徵甲○○應係主動與
          警方配合查緝毒品來源。再檢察官係於93年11月15日
          訊問甲○○，訊畢釋回（詳偵卷第24頁至第27頁），
          而被告早於93年11月2日經原審裁定羈押，顯然宋志
          鴻接受檢察官訊問時，並不存在任何壓迫其違反本意
          作證之情形，然甲○○猶結證稱：被告販賣海洛因供
          其施用等語，足徵甲○○於原審審理時改證稱：因遭
          警方以欲偵辦其販毒逼迫，始在警訊、偵查中證述被
          告販賣海洛因一節，難以採信。
    （三）被告經警查獲時，扣案之海洛因毒品係以統一發票包
          裹成長條狀，丟在甲○○機車前置物籃，而1.500元
          現金則在被告手上扣得之情，業據證人楊金霖證述明
          確（詳原審卷第43頁），而被告亦自承：扣案之海洛
          因及統一發票均為其所有等語（詳同卷第19頁），雖
          被告辯稱：海洛因是自己攜帶外出要施用，為警查獲
          時，一時緊張，因此掉在甲○○機車置物籃內云云，
          然該海洛因既以統一發票包裹，捲成長條狀，則該海
          洛因應係經蓄意包裝，以防為人發現，不似為自行施
          用所攜帶；且扣案統一發票（附於警卷第15頁）所載
          之消費時間為93年9月25日上午8時10分許，距離被告
          為警查獲之時間（93年11月2日）已近一月有餘，並
          非被告為警當日或前數日消費所得之發票，顯係被告
          蓄意使用，被告辯解核與常理有違，又被告施用海洛
          因尚在緩刑期間，應無在外出買菜時，將毒品攜帶外
          出增加被查獲之風險之理，且被告係騎乘機車前往其
          與甲○○約定見面之地點，原審訊及「問：為何宋志
          鴻要還你錢，為何還把海洛因拿在手上？答：因為我
          拿錢要買菜，不小心掏出來就拿在手上」、「問：當
          天是否騎機車？答：是。」、「問：你拿東西騎機車
          為何還可以拿東西？答：我只是拿在手上。」、「問
          ：拿東西是否好騎車？答：就是當時（回答不下去）
          」等語（詳原審卷第94、95頁），扣案之第一級毒品
          海洛因，被告既稱係供自己施用，何以在騎乘機車時
          拿在手上，非但影響騎車安全，更易為警發現，益徵
          被告之辯解應屬杜撰之詞，無法採信。從而，扣案之
          海洛因毒品一包，應如甲○○警訊及偵查中所言，係
          被告為海洛因毒品交易時所丟入，要無疑義。
    （四）甲○○於原審審理時證稱：向被告借款二次，一次1.
          000元、一次500元，因此，當日才交付被告1.500元
          云云，惟甲○○與被告並未能提出任何借款證明，且
          被告於警訊、偵查中固均稱：扣案之1.500 元是宋志
          鴻之借款（詳警卷第1頁背面、偵卷第46頁）；然被
          告另於原審訊問時卻供稱：1.500元是自己所有之買
          菜錢（詳聲羈卷第4頁），於原審訊問時初稱：該1.5
          00元是要買菜之菜錢，為警查獲時，被告尚未還錢，
          嗣又供稱：甲○○向其借二次錢，每次均借1.500元
          ，因為之前有還，所以該次只還1.500元等語（詳原
          審簡字第1231號卷第15頁、訴字第30號卷第94頁），
          被告對於扣案之1.500元究係何人所有，供述前後不
          一，而其所述借款細節，不僅前後不一致，且與宋志
          鴻所述相左，顯見係被告所辯及甲○○事後之證述，
          均屬臨訟杜撰以求冀免被告刑責之詞，殊不足採。
    （五）被告雖又辯稱：其僅二次免費提供海洛因毒品給宋志
          鴻吸食，甲○○於本院審理時亦附合其說，證稱：係
          向被告借用海洛因毒品施用云云，惟按海洛因物稀價
          昂，為政府嚴予取締之物；況且被告甫於93年3月因
          持有海洛因及無償轉讓海洛因予案外人陳惠美吸食，
          經原審分別判處有期徒刑3月、8月，合併定應執行刑
          10月，緩刑5年確定，有臺灣高等法院被告全國前案
          紀錄表與該刑事判決各一份在卷可參，目前尚在緩刑
          期間，則被告對於無償轉讓海洛因於他人吸食將受論
          罪科刑，且可能造成緩刑之撤銷，應知之甚明；參以
          被告於原審供稱：認識甲○○一個月等語（詳聲羈卷
          第5頁）、被告又稱：一個月僅賺二、三萬元，一天
          約賺八百元（原審詳卷第91頁），而甲○○於警訊時
          證稱：其不知被告姓名、年籍，僅能敘述被告特徵，
          無法告知被告年籍、電話等資料供警方查緝，只知被
          告為年約50歲之女子，均係被告主動與其聯絡等語（
          詳警卷第8頁），於偵查中亦稱：係綽號「龍哥」男
          子介紹其向被告購買毒品等語（詳偵卷第25頁），於
          本院審理時復稱：所借毒品均未償還，顯見被告之經
          濟狀況並非優渥且與甲○○亦非熟識之朋友，且所借
          毒品均未償還，衡情不可能無償借予，是其辯稱：係
          免費提供甲○○使用及甲○○事後所稱借用云云，均
          不足取。
    （六）綜上所述，被告前開辯解及甲○○於原審審理時附和
          被告辯解所為之證詞，均與常理有違，而不足採，其
          有販賣第一級毒品海洛因之犯行，應可認定。
四、至於被告販賣毒品給甲○○之次數，公訴人僅泛稱：「販賣
    海洛因予甲○○多次」，並未寫明次數，而甲○○於警訊時
    證稱：有10次之多（詳警卷8頁）、偵查中改稱：約5、6次
    （詳偵卷第26頁），於原審審理時則改稱：被告僅無償提供
    其吸食3次（見本院卷第78頁），先後不一，惟被告於原審
    及本院審理時自承：無償提供海洛因給甲○○吸食2次，第3
    次要借給時被警查獲（詳原審卷第90頁、本院94年6月2日筆
    錄），參以甲○○於警訊、偵查中均證稱：每次向被告買海
    洛因500元，為警扣得之1.500元，包括之前賒欠之購毒款項
    1.000元，及93年11月2日購毒之500元等語（詳警卷第9頁背
    面、偵卷第25頁、第26頁），被告上開供述核與甲○○上開
    證詞相符，應認被告販賣海洛因毒品給甲○○二次既遂，一
    次未遂，從而甲○○於警訊時、偵查中所證述之毒品交易逾
    二次部分，因乏確切之證據加以證明，尚難遽信。又甲○○
    於93年11月2日與被告進行海洛因毒品交易，而為警查獲時
    ，被告業已取得價款，海洛因毒品亦已置放於甲○○之機車
    前置物籃內，惟甲○○當日係通知警員楊金霖尾隨查緝被告
    ，已如前述，則甲○○顯然欠缺實際購買毒品之真意，然被
    告既有販賣毒品之故意，且依約攜帶毒品前往交付，顯已著
    手實施販賣毒品之行為，因買受人即甲○○原無買受毒品之
    意思，其虛與上訴人買賣毒品，意在協助警察辦案，以求人
    贓俱獲，故形式上雙方縱已約定交付毒品及價金，但因警察
    埋伏在側，伺機逮捕，事實上被告與證人甲○○二人不能真
    正完成買賣毒品之行為，因此，有關被告93年11月2日之販
    賣海洛因犯行，應僅屬未遂行為（最高法院90年度台上字第
    7207號刑事判決意旨參照）。
五、查販賣海洛因行為，如具營利之意思而販入或賣出，二者有
    其一，犯罪即屬既遂，縱以原價或低於原價讓與他人時，仍
    屬販賣行為。如基於販入以外之其他原因而持有，始終無營
    利之意思，而以原價或低於原價，有償或無償讓與他人，始
    得以轉讓海洛因毒品論處（最高法院八十六年台上字第七五
    二二號判決意旨參照）。近年來政府為杜絕毒品之氾濫，對
    於查緝施用及販賣毒品之工作，無不嚴加執行，販賣毒品罪
    又係重罪，設若無利可圖，衡情一般持有毒品之人當無輕易
    將所持有之海洛因轉賣他人而甘冒再次向他人購買時，可能
    被查獲移送法辦之危險之理。且不論是瓶裝或袋裝之海洛因
    ，均可任意分裝或增減其份量，而每次買賣之價量，亦隨時
    隨雙方關係之深淺、當時之資力、需求程度及對行情之認知
    等因素，機動的調整，因之販賣之實際利得，除經坦承犯行
    ，或價量均臻明確外，委難察得實情，職是之故，縱未確切
    查得販賣賺取之實際差價，但除別有事證，足認係按同一價
    格轉讓，確未牟利外，尚難執此認非法販賣之事證有所不足
    ，致知過坦承者難辭重典，飾詞否認者反得逞僥倖，而失情
    理之平。本件因被告矢口否認有何販賣第一級毒品海洛因之
    犯行，使本院無從確認被告販賣可得之利潤，惟被告與甲○
    ○既非至親或有特殊之情誼關係，且被告斯時尚在緩刑期間
    ，苟被告交付毒品予甲○○無利可圖，被告縱屬至愚，亦無
    甘冒刑罰制裁之重典及緩刑因再犯罪遭撤銷之風險，無償轉
    讓價昂之海洛因予不熟識之甲○○吸食之理，再參以甲○○
    每次均以500元之價格向被告購買海洛因等情觀之，被告確
    有販賣第一級毒品以營利之意圖灼然甚明。
六、按海洛因係毒品危害防制條例第2條第1項第1款所定之第一
    級毒品。被告意圖營利而販賣，核其所為係犯毒品危害防制
    條例第4條第1項之販賣第一級毒品既遂罪、同條第1項、第5
    項之販賣第一級毒品未遂罪；其販賣第一級毒品前、後持有
    第一級毒品之低度行為，應分別為販賣第一級毒品之高度行
    為所吸收，不另論罪。又被告二次販賣第一級毒品既遂、一
    次販賣第一級毒品未遂犯行，時間緊接，所犯係構成要件相
    同之罪名，顯係基於概括犯意為之，應依刑法第56條連續犯
    規定，以一罪論，並加重其刑，惟法定刑為死刑、無期徒刑
    ，不得加重其刑。扣案之第一級毒品海洛因一包（驗後淨重
    0.08公克）係經查獲之毒品，應依毒品危害防制條例第18條
    第1項前段規定宣告沒收銷燬之。前開毒品之外包裝1個、統
    一發票1張、行動電話1具（摩托羅拉牌，內含0000000000號
    SIM卡1張），均係被告所有，此為被告所自承，均依毒品危
    害防制條例第19條第1項規定沒收。再扣案之1.500元係甲○
    ○交付被告之購買毒品對價，自屬因犯罪所得之物，依毒品
    危害防制條例第19條規定，予以沒收之，如全部或一部不能
    沒收時，以其財產抵償之。
七、原審予以論罪科刑，固非無見，惟查：（一）原審對被告宣
    告無期徒刑，但未宣告褫奪公權，於法不合。（二）扣案之
    1.500元係甲○○交付被告之購買毒品對價，自屬因犯罪所
    得之物，應依毒品危害防制條例第19條規定，予以沒收之，
    如全部或一部不能沒收時，以其財產抵償之，原審竟認甲○
    ○因積欠未付，實際並無所得，因甲○○為配合警方查緝被
    告，始予查扣，難認為「因犯罪所得之物」，故不予宣告沒
    收，亦有未洽，被告上訴意旨，否認犯罪，指摘原判決不當
    ，固無可取，但原判決既有前述可議之處，即屬無可維持，
    應由本院撤銷改判，爰審酌被告無視於毒品對於健康之戕害
    及國家杜絕毒品犯罪之禁令，復販賣毒品予他人施用，惡性
    非輕，且其在前犯之持有、轉讓毒品犯行所受刑罰之緩刑期
    間再犯，且在審理過程中，飾詞矯飾，企圖以不合常理之辯
    解，誤導證人陳述，以脫卸刑責，犯後態度不佳等一切情狀
    ，本應從重處刑，姑念其為無知婦女，所販賣毒品數量不多
    ，且僅出售予甲○○一人，尚未造成社會重大危害，情輕法
    重，犯罪情節，顯堪憫恕，爰依刑法第五十九條規定酌減其
    刑為有期徒刑拾年，以示懲儆。
八、據上論斷，應依刑事訴訟法第369條第1項前段、第364條、
    第299條第1項前段，毒品危害防制條例第4條第1項、第18條
    第1項前段、第19條第1項，刑法第11條前段、第56條、第59
    條，判決如主文。
本案經檢察官林炎昇到庭執行職務。
中　　華　　民　　國　　94　　年　　6  　　月　　30　　日
                　刑事第五庭  審判長法  官  楊 明 章
                                    法　官  沈 揚 仁
                                    法　官  戴 勝 利
以上正本證明與原本無異。
如不服本判決，應於收受本判決後十日內向本院提出上訴書狀。
其未敘述上訴理由者並得於提起上訴後十日內向本院補提理由書
狀（均須按他造當事人之人數附繕本）「切勿逕送上級法院」。
　　　　　　　　　　　　　　　　　　書記官  李 珍 鳳
中    華    民    國     94    年    7     月     1    日
附錄：本判決論罪科刑法條：
毒品危害防制條例第4條第1項：製造、運輸、販賣第一級毒品者
 　　　　　　　　　　　　　，處死刑或無期徒刑。處無期徒
                            刑者，得併科新台幣一千萬元以
                            下罰金。
